【裁判字號】    90,上更(一),249
【裁判日期】    890308
【裁判案由】    懲治盜匪條例
【裁判全文】
臺灣高等法院高雄分院刑事判決          九十年度上更(一)字第二四九號
    上  訴  人  臺灣屏東地方法院檢察署檢察官
    被      告  乙○○
    指定辯護人 周君強
右上訴人因被告懲治盜匪條例案件，不服臺灣屏東地方法院八十七年度訴字第八二號
，中華民國八十七年八月十三日第一審判決（起訴案號：臺灣屏東地方法院檢察署八
十六年度偵字第四六四一號）提起上訴，判決後，經最高法院發回更審，本院判決如
左：
    主  文
上訴駁回。
    理  由
一、本案經本院審理結果，認第一審判決被告無罪並無不當，應予維持，並引用第一
    審判決書記載之理由。
二、檢察官上訴意旨略以，被告犯罪證據，除於起訴書敘述綦詳外，又警方依被害人
    所提供當時目擊路人所記下嫌犯作案時所騎之機車牌照號碼為ＴＯ？－八Ｏ九號
    恰與嗣在現場附近所查獲之被告所有牌照ＴＯＦ－八Ｏ九號機車號碼亦相妨，另
    被害人被搶之錢有千、五佰及佰元等紙鈔與嗣查獲被告還其姑姑借款是以千、五
    佰、佰元零錢返還等情相符。再案發時事出突然、時間非常短暫，而告訴人於嫌
    犯持刀令其將錢交出來身處恐懼中，且嫌犯頭部又以安全帽罩住時，其能描述嫌
    犯特徵的亦僅是其聲音、體型、穿著顏色及作案交通工具等而已，而警方嗣又依
    其描述查到與之相符被告及其衣褲及機車等，則怎可謂被害人指述不甲確。再參
    被告於警訊中承稱：伊於案發當日十九時許到伊姑姑家喝酒，約二十點二十分左
    右返回伊姑姑家，伊拿八千元還給伊姑姑，內有（千元鈔二張、伍佰元鈔八張、
    佰元鈔二十張），後伊就騎機車到伊妹婿家，時間約二十時二十分許等語，及證
    人李忠慶於原審中證稱：好媳婦超商與被告姑姑家相距約四百公尺，騎機車約三
    至五分鐘路程等語，即被告如欲還人家錢，則何以那麼麻煩以千、伍佰及佰元參
    雜之零鈔返還，與常情亦有不合等語。
三、經查被害人丙○○於警訊中指稱：「歹徒，壯、高、操國語，穿白色長襯衫、藍
    色長褲、頭帶白紫色安全帽」等語；然被告當天係穿著「紫色短袖上衣、青藍色
    長褲及黑紫色三色安全帽」，其穿著與丙○○指訴已有不同，而扣案之黑紫色安
    全帽亦確與丙○○所描述差異極大；又丙○○於偵查中先謂：「他（指歹徒）操
    國語、很標準」，「我看（被告）體型很像歹徒」，「我聽他（被告）的聲音也
    很像」，繼於原審則改稱：「歹徒當時說國語，但其口音有臺灣國語腔調」，「
    我不敢確定被告是否為當日行搶之歹徒」等語，前後指證並有出入；另丙○○於
    警訊中指稱：「（歹徒）車號為ＴＯ－Ｏ八九，後面英文不詳」，嗣於原審中翻
    稱：「車號當時是客人提供的，他看到是Ｔ？－八Ｏ九，中間的英文字不確定」
    等情，前後證詞亦屬迥異。（見警卷第五頁、偵卷第十一、十二頁之二九、三十
    、原審卷第六三頁）故被害人之指證，實難採為被告犯罪之證據。
四、次查案發當日自被告身上起獲之贓物中有二張五佰元鈔票上有「黑點」記號，雖
    據證人蘇雅雲證實。然此重要之證物，檢警單位並未扣案或影印提示予被告令其
    辨識，卻擅自發還予被害人將之存入銀行（見原審卷第九六頁至九八頁），此項
    證據，就本案卷宗而言已難考見，自難以此不存在之證據，採為被告犯罪證據。
五、末查丙○○於警訊中指訴: 「歹徒，穿白色『長袖襯衫』、藍色長褲、頭帶白紫
    色安全帽」，而被告當天穿著卻是「紫色『短袖上衣』、青藍色長褲及黑紫色三
    色安全帽」，而扣案之黑紫色安全帽亦確與被害人所描述者差異極大。第二審檢
    察官因而於本院前審具狀請求調查：案發當晚八時左右，在超商內外光源照射下
    ，有無影響被告穿戴顏色之改變？但查丙○○於本案證稱：「我確實是看到歹徒
    穿白色長袖衣服，白色衣服肯定是的，我是在屋內看到歹徒所穿的，並不是跑到
    外面才看到的」「（你看外面客人的衣著顏色會不會變？）不會，因為都是白色
    燈光白色玻璃，附近有沒有路燈沒有發現看到的顏色與實際顏色不同。」，故曾
    女於警訊指認之歹徒衣著顏色，不會因燈光而誤認，自非被告當天穿著之衣服。
六、此外又查無其他任何積極之證據（至於被告還伊姑姑八千元內有千元鈔、伍百元
    鈔、壹百元鈔，純係個人習慣，並無證據證甲係贓物），足認被告有上述犯行，
    因此原審以不能證甲被告犯罪而諭知無罪之判決，核無不合。檢察官上訴意旨，
    仍執前詞，指摘原判決不當，為無理由、應予駁回。
據上論斷，應依刑事訴訟法第三百六十八條、第三百七十三條，判決如主文。
本案經檢察官邱榮藏到庭執行職務。
中    華    民    國         九十       年      八      月    二十八    日
                              臺灣高等法院高雄分院刑事第九庭
                                  審判長法官 陳吉雄
                                        法官  任森銓
                                        法官  江泰章
右正本證甲與原本無異。
檢察官如不服本判決，應於判決送達後十日內向本院提出上訴狀，其未述理由者並
應於提出上訴狀後十日內向本院補提理由書（應附繕本)。
                                      書記官  黃一秋
中    華    民    國         九十       年      八      月    二十九    日
                                                                      Ｈ
附件
臺灣高雄地方法院刑事判決                            八十九年度訴字第八二號
    公  訴  人  臺灣高雄地方法院檢察署檢察官
    被      告  蘇坤玉  男三十三歲（民國○○○年○月○○○日生）
                        住高雄縣永安鄉○○村○○路卅三號
                        （現在臺灣屏東戒治所強制戒治中）
                        身分證統一編號：Ｚ000000000號
右列被告因違反毒品危害防制條例案件，經檢察官提起公訴（八十八年度毒偵字第一
五三六號），本院判決如左：
    主  文
蘇坤玉施用第一級毒品，處有期徒刑柒月；又施用第二級毒品，處有期徒刑參月。應
執行有期徒刑捌月。
    事  實
一、蘇坤玉前因施用毒品案件，經依本院以八十七年度毒聲字第一七二二號裁定送觀
    察、勒戒後，無繼續施用毒品之傾向，由臺灣高雄地方法院檢察署檢察官於八十
    七年八月二十四日以八十七年度偵字第一八六七六號不起訴處分確定。嗣又分別
    基於施用第一、二級毒品海洛因及安非他命之個別犯意，於民國八十八年十月一
    日，在其高雄縣永安鄉○○村○○路卅三號住所處，施用第一、二級毒品海洛因
    及安非他命一次，嗣為警於八十八年十月一日在上址查獲，經依本院以八十八年
    度毒聲字第七九六四號裁定送觀察、勒戒後，認有繼續施用毒品傾向，經檢察官
    聲請，於八十八年十一月十八日，經本院以八十八年度毒聲字第八五三九號裁定
    ，令被告入戒治處所施以強制戒治一年迄今。
二、案經高雄縣警察局岡山分局報請臺灣高雄地方法院檢察署檢察官偵查起訴。
    理  由
一、右開事實，業經被告蘇坤玉於本院審理時自白不諱，並有高雄縣衛生局出具之尿
    液檢驗報告附卷可稽，又被告前因施用毒品案件，經依本院裁定送觀察、勒戒後
    ，認無繼續施用毒品之傾向，由臺灣高雄地方法院檢察署檢察官於八十七年八月
    二十四日以八十七年度偵字第一八六七六號不起訴處分確定，亦有不起訴處分書
    在卷足憑。其於經不起訴處分後，五年內再犯本件毒品危害防制條例第十條之罪
    ，經本院裁定送觀察勒戒，認有繼續施用毒品傾向，嗣經本院裁定令被告入戒治
    處所施以強制戒治迄今，則有臺灣高雄地方法院檢察署刑案資料查註紀錄表一紙
    、本院八十八年度毒聲字第八五三九號裁定及臺灣高雄看守所附設勒戒處所八十
    八年十一月四日高所坤戒勒字第四七一一號函送之證甲書一份附卷可參。本件事
    證甲確，被告犯行足堪認定。
二、核被告蘇坤玉所為，係犯毒品危害防制條例第十條第一項、第二項之罪。持有海
    洛因及安非他命之行為，分別為施用行為所吸收，均不另論罪。上開二罪間犯意
    各別，行為互異，應予分論併罰。爰審酌被告經觀察勒戒後仍再犯罪，顯見意志
    不堅，及其犯罪戕害自身，尚無害及他人，再次施用毒品一次，犯罪後坦承犯行
    ，態度良好等一切情狀，酌情各量處如主文所示之刑，並定其應執行之刑。
據上論斷，應依刑事訴訟法第二百九十九條第一項前段，毒品危害防制條例第十條第
一項、第二項，刑法第十一條前段、第五十一條第五款，判決如主文。
本案經檢察官楊婉莉到庭執行職務
中    華    民    國      八十九      年        三      月      八      日
                                    台灣高雄地方法院刑事第三庭
                                        法  官  陳  彥  宏
右正本證甲與原本無異。
如不服本判決，應於判決送達後十日內，向本院提出上訴狀。
                                        書記官   林  宜  正
中    華    民    國      八十九      年        三      月      十      日


司法院資訊處製作；財團法人民間司法改革基金會備份。
